臺灣宜蘭地方法院刑事判決
110年度訴字第370號
公  訴  人  臺灣宜蘭地方檢察署檢察官
被      告  吳宗民



上列被告因洗錢防制法等案件，經檢察官提起公訴（一百十年度
偵字第三七八八號、一百十年度偵字第四九一八號），被告因於
本院準備程序中就被訴事實為有罪之陳述，經告知簡式審判程序
之旨，並聽取檢察官、被告之意見後，本院合議庭裁定改依簡式
審判程序審理，茲判決如下：
    主    文
吳宗民幫助犯洗錢防制法第十四條第一項之洗錢罪，累犯，處有
期徒刑肆月，併科罰金新臺幣壹萬元，罰金如易服勞役，以新臺
幣壹仟元折算壹日。
    犯罪事實
一、吳宗民為成年人，依其社會生活經驗及智識程度，應能預見
    提供金融帳戶予真實姓名年籍不詳之人使用，真實姓名年籍
    不詳之人極可能利用其所提供之金融帳戶從事詐欺取財等財
    產犯罪行為，並以之作為收受、提領特定犯罪所得使用，並
    於提領後產生遮斷資金流動軌跡以逃避國家追訴、處罰之效
    果而掩飾犯罪所得之真正去向，竟仍不顧有人可能遭受詐騙
    財物及犯罪所得因而遭掩飾而難以追查之危險，基於縱若真
    實姓名年籍不詳之人以其所提供之金融帳戶遂行詐欺取財犯
    行及收受、提領特定犯罪所得使用，並於提領後產生遮斷資
    金流動軌跡以逃避國家追訴、處罰之效果，亦不違反其本意
    之不確定幫助故意，於民國一百零四年至一百零五年間內之
    某日某時許，將其所申設之國泰世華商業銀行正義分行帳號
    ０一三─000000000000號帳戶（下稱國泰銀行帳戶）及網路銀
    行密碼，交予真實姓名年籍不詳綽號「無牙」之人而容任真
    實姓名年籍不詳綽號「無牙」之人或其他真實姓名年籍不詳
    之人得以任意使用其所提供之國泰銀行帳戶供作向他人詐欺
    取財及收受、提領犯罪所得使用而藉以對實施詐騙之人提供
    助力。嗣真實姓名年籍不詳綽號「無牙」或其他真實姓名年
    籍不詳之人（無證據證明共計三人以上）即基於為自己不法
    所有之意圖，分別為下列行為：
　㈠一百零九年七月某日許，歐雨柔因見真實姓名年籍不詳之人
    在臉書上張貼澳門銀河投資公司之投資方法及獲利消息後，
    即加入自稱澳門銀河投資公司工程師「李樂」之通訊軟體LI
    NE帳號，「李樂」即向歐雨柔訛稱可透過更改內部倍率之方
    式獲得雙倍利潤，亦佯稱充值帳戶到達指定金額便可升級為
    VIP，進而獲取更多彩金等語，致使歐雨柔陷於錯誤而依「
    李樂」之指示下載澳門銀行程式，並於同年十二月八日，匯
    款新臺幣（下同）十五萬至吳宗民開設之國泰銀行帳戶後，
    旋遭真實姓名年籍不詳之人將款項提領近空而製造詐欺犯罪
    所得之金流斷點，使警方無從追查進而掩飾、隱匿詐欺犯罪
    所得之本質、來源及去向。嗣因歐雨柔在上開程式之帳戶遭
    凍結始悉受騙而報警循線查悉上情。
　㈡一百零九年十二月某日許，廖巧盈與真實姓名年籍不詳自稱
    「陳子豪」之人在抖音程式結識後，「陳子豪」便向廖巧盈
    佯稱可協助透過GMS高盛程式平台投資獲利，亦偽稱向客服
    匯款儲值加入會員及升級會員即可領取更多福利，致使廖巧
    盈陷於錯誤而依指示加入通訊軟體LINE之Goldman Sachs客
    服帳號後，依客服指示分別於同年月八日十三時三十二分及
    同日十三時三十四分許各匯款十萬元至吳宗民開立之國泰銀
    行帳戶後，旋遭真實姓名年籍不詳之人將款項提領近空而製
    造詐欺犯罪所得之金流斷點，使警方無從追查進而掩飾、隱
    匿詐欺犯罪所得之本質、來源及去向。嗣因客服未再回覆訊
    息，廖巧盈始悉受騙而報警循線查悉上情。
二、案經歐雨柔及廖巧盈分別訴由臺南市政府警察局永康分局及
    高雄市政府警察局鳳山分局報告臺灣宜蘭地方檢察署檢察官
    偵查起訴。
    理    由
一、上揭犯罪事實，業據被告吳宗民於本院準備程序及審理時坦
    承不諱，復經證人即告訴人歐雨柔、廖巧盈於警詢證述明確
    ，亦有警製反詐騙諮詢專線紀錄表、受理詐騙帳戶通報警示
    簡便格式表、受理各類案件紀錄表、報案三聯單、金融機構
    聯防機制通報單及通訊軟體LINE之對話紀錄翻拍照片、交易
    明細表、網路銀行交易結果通知及國泰世華商業銀行存匯作
    業管理部以一百十年一月八日國世存匯作業字第一一０００００
    八二四號函附之開戶資本資料、歷史交易明細、對帳單、帳
    戶交易明細查詢在卷可稽，經核胥與被告自白情詞相合，堪
    認被告之自白是與真實相符而可採信。
二、按行為人對於構成犯罪之事實，預見其發生而其發生並不違
    背其本意者，以故意論，刑法第十三條第二項定有明文，此
    於學理上稱為不確定故意或間接故意。是行為人若對於他人
    可能以其所交付之帳戶，進行詐欺取財及洗錢之犯罪行為，
    已預見其發生而其發生並不違反其本意，自仍應負相關之罪
    責。次按幫助犯之成立，係以幫助之意思，對於正犯資以助
    力，而未參與實行犯罪構成要件之行為，故行為人主觀上認
    識被幫助者正欲從事犯罪或係正在從事犯罪，而其行為足以
    幫助他人實現犯罪構成要件者，即具有幫助故意（最高法院
    一百零一年度台上字第三七九七號判決意旨參照）。再者，
    於金融機構開設帳戶，係針對個人身分社會信用而予以資金
    流通，具有強烈之屬人性，且金融帳戶為個人理財工具，網
    路銀行密碼亦攸關個人財產權益保障，專有性甚高，除非本
    人或與本人具密切親誼關係者，難認有何正當理由可提供他
    人知悉或使用，稍具通常社會歷練與經驗法則之一般人亦均
    應有妥為保密，防止被他人冒用之認知與防範，縱偶因特殊
    情況須將金融帳戶帳號或網路銀行密碼告知他人，亦必深入
    瞭解該他人之可靠性與用途始提供使用。況金融帳戶帳號及
    網路銀行密碼倘落入不明人士手中，極易遭利用作為與財產
    有關犯罪工具，更屬一般人之日常生活經驗與通常知悉之事
    理。兼以邇來利用人頭帳戶遂行詐騙之事屢見不鮮，實施詐
    騙行為之人屢以購物付款方式設定錯誤、中獎、退稅、家人
    遭擄、信用卡款對帳、提款卡密碼外洩、疑似遭人盜領存款
    等事由，詐騙被害人至金融機構櫃檯電匯或持提款卡至自動
    櫃員機依指示操作，致使被害人誤信為真而陷於錯誤而將款
    項轉至人頭帳戶後，實施詐騙之人旋將款項提領一空之詐騙
    手法，層出不窮，而諸如擄車勒贖、假勒贖電話、刮刮樂詐
    財、網路詐騙、電話詐騙等，多係利用人頭帳戶作為恐嚇取
    財或詐欺取財所得財物匯入、取款之用，並以此方式製造犯
    罪所得之金流斷點，使警方無從追查而掩飾、隱匿該犯罪所
    得，上情業經政府多方宣導，亦由媒體反覆傳播，是依一般
    人通常之知識、智能及經驗，皆已詳知向陌生人購買、承租
    或其他方法取得帳戶者，多係欲藉該帳戶取得不法犯罪所得
    且隱匿帳戶內資金之實際取得人之身分而製造犯罪所得之金
    流斷點藉以逃避警方追查，故避免自身之金融帳戶遭不法行
    為人利用為詐財及洗錢之工具，應係一般生活所易於體察之
    常識。查被告吳宗民為中年人，並非年幼無知或毫無社會經
    驗與智識之人，是其對於他人利用人頭帳戶遂行詐騙、洗錢
    等犯罪型態及應避免自身開立之金融帳戶遭他人利用作為詐
    財及洗錢之工具等情，理應有所知悉，故其猶將其所開立之
    國泰銀行帳戶及網路銀行密碼交予真實姓名年籍不詳且毫不
    相識之人使用，容任真實姓名年籍不詳之人得以任意利用其
    所申設之國泰銀行帳戶供作不法使用，堪認其主觀上對於其
    所提供之國泰銀行帳戶及網路銀行密碼可能遭利用作為實行
    詐欺取財及洗錢犯罪之工具已有所預見。縱其並不確知所交
    付之對象及犯罪行為之具體內容，惟其既有預見所提供之國
    泰銀行帳戶及網路銀行密碼有遭他人作為詐取財物及洗錢工
    具之可能，仍執意將國泰銀行帳戶及網路銀行密碼交予真實
    姓名年籍不詳且毫不相識之人，是有容任他人恣意使用其所
    開立之國泰銀行帳戶從事詐欺及洗錢或任之發生之心態，主
    觀上具有幫助詐欺、幫助洗錢之不確定故意，當甚明確。綜
    上，本件事證已臻明確，被告幫助真實姓名年籍不詳之人犯
    詐欺取財及幫助真實姓名年籍不詳之人犯洗錢等犯行皆可認
    定，應予依法論科。
三、按洗錢防制法業於一百零五年十二月二十八日修正公布，並
    於一百零六年六月二十八日生效施行（下稱新法）。依新法
    之規定，洗錢防制法之立法目的及保護法益，已自單純國家
    對重大（特定）犯罪之追訴及處罰，擴增至防制洗錢體系之
    健全、金融秩序之穩定及透明金流軌跡之建置。至於洗錢犯
    罪本質在於影響合法資本市場並阻撓偵查，且洗錢之行為包
    含處置（即將犯罪所得直接予以處理）、多層化（即為使偵
    查機關難以追查金流狀況，以迂迴層轉、化整為零之多層化
    包裝方式，掩飾或隱匿特定犯罪所得）及整合（即收受、持
    有或使用他人犯罪所得，使該犯罪所得披上合法之外衣，回
    歸正常金融體系）等各階段行為，其模式不祗一端，故為澈
    底打擊洗錢犯罪，新法乃參照相關國際標準建議及公約之洗
    錢行為定義，將洗錢行為之處置、多層化及整合等各階段，
    全部納為洗錢行為，而於新法第二條規定：「本法所稱洗錢
    ，指下列行為：一、意圖掩飾或隱匿特定犯罪所得來源，或
    使他人逃避刑事追訴，而移轉或變更特定犯罪所得。二、掩
    飾或隱匿特定犯罪所得之本質、來源、去向、所在、所有權
    、處分權或其他權益者。三、收受、持有或使用他人之特定
    犯罪所得。」以求與國際規範接軌。從而，行為人對於特定
    犯罪所得，基於洗錢之犯意，參與整體洗錢過程中任一環節
    之處置、分層化或整合行為，致生新法所保護法益之危險者
    ，即應屬新法所欲禁絕之洗錢行為，至該行為是否已使特定
    犯罪所得轉換成合法來源之財產，則非所問。而上開第一款
    之洗錢行為，祗以有掩飾或隱匿特定犯罪所得來源之意圖，
    與「移轉」或「變更」特定犯罪所得之行為，即為已足，不
    以有掩飾或隱匿特定犯罪所得來源之行為為必要。所稱「移
    轉特定犯罪所得」，係指將刑事不法所得移轉予他人，以達
    成隱匿效果而言。所謂「變更特定犯罪所得」，乃指將刑事
    不法所得之原有法律或事實上存在狀態予以變更而達成隱匿
    效果。又上述第二款之洗錢類型，固多以迂迴曲折之方式輾
    轉為之，但不以透過多層之交易活動為限，且掩飾或隱匿之
    管道是否為共同正犯或其他第三人，亦可不問。行為人如意
    圖掩飾或隱匿特定犯罪所得來源，而將特定犯罪所得直接消
    費處分，或移轉交予其他共同正犯予以隱匿，甚或交由共同
    正犯以虛假交易外觀掩飾不法金流移動，依新法規定，皆已
    侵害新法之保護法益，係屬新法第二條第一款或第二款之洗
    錢行為，尚難單純以不罰之犯罪後處分贓物行為視之（最高
    法院一百零八年度台上字第三九九三號判決意旨參照）。再
    按刑法上之幫助犯，係對於犯罪與正犯有共同之認識，而以
    幫助之意思，對於正犯資以助力，未參與實施犯罪構成要件
    之行為者而言（最高法院八十八年度台上字第一二七０號判
    決意旨參照）。秉此，被告吳宗民提供國泰銀行帳戶及網路
    銀行密碼予真實姓名年籍不詳之人使用，使真實姓名年籍不
    詳之人得以基於詐欺取財及洗錢之犯意，向告訴人等施用詐
    術，使告訴人等陷於錯誤而匯款至被告提供之國泰銀行帳戶
    ，再以被告提供之網路銀行密碼，將告訴人等匯入之款項以
    電子轉出方式提領近空藉以製造詐欺犯罪所得之金流斷點，
    使警方無從追查而掩飾、隱匿詐欺犯罪所得之本質、來源及
    去向，顯見被告之所為，確已對他人遂行詐欺取財及洗錢之
    犯行資以助力甚明。至依卷內事證因無其他積極證據證明被
    告業已參與實施詐欺取財或洗錢之犯罪構成要件行為或主觀
    具有共同實行詐欺或洗錢犯行之犯意聯絡，亦無證據證明實
    施詐欺取財及洗錢等犯行之人數已達三人以上，故核被告所
    為，係犯刑法第三十條第一項前段、第三百三十九條第一項
    之幫助詐欺取財罪及刑法第三十條第一項前段及洗錢防制法
    第二條第二款、第十四條第一項之幫助洗錢罪。又被告以單
    一提供國泰銀行帳戶及網路銀行密碼之方式，幫助真實姓名
    年籍不詳之人詐騙告訴人等之財物及幫助真實姓名年籍不詳
    之人提領詐騙所得而遮斷金流藉以逃避國家追訴、處罰之所
    為，係以一行為同時觸犯上開幫助詐欺取財罪及幫助洗錢罪
    ，為想像競合犯，應依刑法第五十五條從一重論以幫助洗錢
    罪。惟被告所為僅止於幫助，為幫助犯，爰依刑法第三十條
    第二項規定，按正犯之刑減輕之。末按犯洗錢防制法第十四
    條、第十五條之罪，在偵查或審判中自白者，減輕其刑，洗
    錢防制法第十六條第二項定有明文。查被告吳宗民於本院準
    備程序及審理時皆已自白前揭犯行如前述，爰依上揭規定減
    輕其刑並依法遞減輕之。
四、查被告吳宗民前因：①施用毒品案件，經臺灣新北地方法院
    以一百零六年度簡字第七一九號判決判處有期徒刑三月確定
    。一百零六年九月十一日易科罰金執行完畢。②施用毒品案
    件，經臺灣臺北地方法院以一百零七年度審簡字第七六０號
    判決判處有期徒刑四月確定。一百零七年十月八日易科罰金
    執行完畢。③施用毒品案件，經臺灣新北地方法院以一百零
    七年度簡字第二０二二號判決判處有期徒刑五月確定。一百
    零八年三月二十一日執行完畢出監。④施用毒品案件，經臺
    灣臺北地方法院以一百零八年度簡字第一四六二號判決判處
    有期徒刑五月確定。一百零九年四月十八日執行完畢出監等
    情，有臺灣高等法院被告前案紀錄表存卷足考，是其於上開
    有期徒刑執行完畢後，五年內故意再犯有期徒刑以上之本罪
    ，合於刑法第四十七條第一項累犯之規定，本應加重其刑。
    惟依司法院釋字第七七五號解釋所闡釋之意旨，構成累犯者
    苟不分情節，基於累犯者有其特別惡性及對刑罰反應力薄弱
    之立法理由，一律加重最低本刑，將可能致生行為人所受之
    刑罰超過其所應負擔罪責之情而不符罪刑相當原則，故本院
    斟酌被告之前案紀錄及其他刑法第五十七條所列事項，認其
    所犯上列施用毒品罪之罪名、罪質、犯意、行為態樣、犯罪
    情節皆與其本件所犯各情迥異，故其雖於上開前案執行完畢
    後五年內，故意再犯本案，然依卷內事證，尚難認其具有特
    別之惡性或對刑罰反應力特別薄弱之情形，本院認尚無依刑
    法第四十七條第一項加重法定最低本刑之必要，爰不予加重
    其最低本刑。
五、審酌被告吳宗民可預見任意提供金融帳戶及密碼予真實姓名
    年籍不詳之人，間接助長實施詐欺之人詐騙他人之財產犯罪
    ，造成他人因而受騙而遭受金錢損失，竟漠視此危害發生之
    可能性而提供國泰銀行帳戶及網路銀行密碼予真實姓名年籍
    不詳之人，使真實姓名年籍不詳之人得以持之實施詐欺取財
    犯罪並掩飾犯罪贓款去向，嚴重危害交易秩序與社會治安，
    造成告訴人歐雨柔、廖巧盈因誤信實施詐騙之人之指示而將
    款項匯入其所申設之國泰銀行帳戶且遭提領近空而受有財產
    上損害，所為非是，並考量其係國中肄業之教育程度，離婚
    ，育有三子，先前從事中華電信外包商之生活態樣暨其之犯
    罪動機、目的、手段與坦承犯行之犯後態度等一切情狀，爰
    依法量處如主文所示之刑，併諭知罰金易服勞役之折算標準
    。
六、被告吳宗民固將其所開立之國泰銀行帳戶及網路銀行密碼交
    予真實姓名年籍不詳之人而幫助真實姓名年籍不詳之人遂行
    詐欺取財及洗錢之犯行，惟卷內尚乏積極證據證明被告就此
    獲有報酬，自無從認定被告有何實際獲取之犯罪所得，依法
    自不併予諭知沒收。又洗錢防制法第十八條第一項固規定「
    犯第十四條之罪，其所移轉、變更、掩飾、隱匿、收受、取
    得、持有、使用之財物或財產上利益，沒收之；犯第十五條
    之罪，其所收受、持有、使用之財物或財產上利益，亦同。
    」惟被告並非實際提領告訴人等遭詐騙款項之人，即無掩飾
    隱匿詐欺贓款之犯行而非洗錢防制法第十四條第一項之正犯
    ，故無前揭規定之適用。附予述明。
據上論斷，應依刑事訴訟法第二百七十三條之一第一項、第二百
九十九條第一項前段，判決如主文。
本案經檢察官吳志成到庭執行職務。
中　　華　　民　　國　　110 　年　　11　　月　　30　　日
                  刑事第五庭法  官  陳嘉年  
以上正本證明與原本無異。
如不服本判決應於收受本判決後20日內向本院提出上訴書狀，並
應敘述具體理由。若未敘述理由者，應於上訴期間屆滿後20日內
向本院補提理由書狀(均須按他造當事人之人數附繕本)。
                            書記官  翁靜儀
中　　華　　民　　國　　110 　年　　11　　月　　30　　日
附錄本案論罪科刑條文全文
洗錢防制法第14條第1項
有第二條各款所列洗錢行為者，處七年以下有期徒刑，併科新臺
幣五百萬元以下罰金。
刑法第339條第1項
意圖為自己或第三人不法之所有，以詐術使人將本人或第三人之
物交付者，處五年以下有期徒刑、拘役或科或併科五十萬元以下
罰金。